最高法院刑事判決　　　　　　　　　　　　　　　九十三年度台上字第四八二九號
　　上　訴　人　甲○○
　　選任辯護人　江雍正律師
　　　　　　　　吳建勛律師
　　　　　　　　許乃丹律師
右上訴人因違反公職人員選舉罷免法案件，不服台灣高等法院高雄分院中華民國九十
三年六月二十四日第二審更審判決︵九十三年度選上更(二)字第七號，起訴案號：台灣
高雄地方法院檢察署九十年度選偵字第八二號︶，提起上訴，本院判決如左：
    主  文
原判決撤銷，發回台灣高等法院高雄分院。
    理  由
本件原判決撤銷第一審諭知上訴人甲○○無罪之判決，改判論處上訴人對於有投票權
之人，交付不正利益，而約其投票權為一定之行使罪刑，固非無見。
惟查：一、訊問被告，除有急迫情況且經記明筆錄者外，應全程連續錄音；必要時，
並應全程連續錄影。又筆錄內所載之被告陳述與錄音或錄影之內容不符者，除有急迫
情況且經記明筆錄而未錄音、錄影之情形外，其不符之部分，不得作為證據。刑事訴
訟法第一百條之一第一項、第二項定有明文。證人蔡達夫之民國︵下同︶九十年十二
月二十五日法務部調查局高雄市調查處調查筆錄，雖記載其供稱：﹁事先我並不知道
是吃選舉飯，我前往壹子翔餐廳現場時，才知道當天的聚餐是要替國民黨籍立法委員
候選人林宏宗助選、拉票﹂等語，但經原審勘驗上開偵訊錄影帶之結果，其勘驗筆錄
記載勘驗結果為﹁如辯護人即︵及︶被告所述﹂，而上訴人之辯護人則答稱：﹁吃選
舉飯的話，是調查員自己說的。……筆錄上有記載﹃在甲○○等人帶領下，有高呼：
林宏宗當選』，錄影帶上沒有這些內容﹂，上訴人亦稱：﹁我為了業務推廣，請他們
吃飯順便介紹山芙蓉渡假酒店，我們沒有提到選舉飯的事﹂，上開偵訊錄影帶經勘驗
結果，似無蔡達夫調查筆錄所載之上述供述內容︵見本案偵查卷第六十五頁，原審上
訴卷第九十五頁及第九十八、九十九頁上訴人對於該勘驗內容之陳報狀︶；蔡達夫嗣
於原審到庭，對於法官訊問﹁在餐會時，甲○○和林宏宗競選總部的人有當場替林宏
宗拉票？﹂並答稱﹁現場很吵雜，我沒有聽清楚﹂云云︵見原審上訴卷第一一七、一
一八頁︶。原審對於上開調查筆錄內容與所勘驗偵訊錄影帶結果不相符合部分，何以
仍得採為論斷事實之證據資料，並未敘明其認定之理由，其判決理由第二項之︵三︶
竟謂：﹁證人即台灣電力公司電力修護處南部分處技術員蔡達夫於高雄市調查處調查
時，就當日之餐敘，係﹃吃選舉飯﹄及發給林宏宗之宣傳單等情，亦不諱言，有本院
上訴審調查時勘驗高雄市調查處訊問蔡達夫之錄影帶之勘驗筆錄附卷可佐﹂云云，與
卷內證據資料難認吻合，自嫌理由不備及證據上理由矛盾。二、按有罪之判決書，其
事實一欄為適用法令之依據，故舉凡與適用法令有關之事項，均應詳加審認記載，始
足為適用法令及判斷其適用當否之準據。原判決事實認定上訴人為求高雄市南區︵第
二選區︶第五屆立法委員候選人林宏宗順利當選，基於對有投票權人交付招待筵席不
正利益之犯意，對李銘億、許完美、胡金順、葉振柏、黃然欣、蕭永洲、賴竹雄、何
明聰、張接然、唐中翼、毛瑞國等有投票權之人，交付每人約新台幣六百二十一元之
餐飲上不正利益，約其等為投票權一定之行使，投票支持上開候選人等情，乃認上訴
人所為成立公職人員選舉罷免法第九十條之一第一項之投票行賄罪；然其對於收受餐
飲不正利益之上述受賄者，如何於收受餐飲時，係對於投票權一定行使之目的已然認
識而予收受，並未翔實記載及認定，即嫌欠洽。三、證人王有岐之調查筆錄記載其供
稱：﹁我在場敬酒、交談︵我與甲○○及李銘億同桌︶過程中聽到，李某與吳麥基金
會執行長甲○○、台電公司若干工會會員及某職業工會的理長事、會員等人共同研究
如何以實際行動支持高雄市南區立委候選人林宏宗，即甲○○及李銘億都尋求在座人
士支持林宏宗﹂、﹁甲○○及李銘億確有口頭多次拜託在座人士︵含我︶投票給林宏
宗﹂，於原審審判期日到庭則陳稱：並未聽到有研究如何以實際行動支持林宏宗，亦
未看到助選活動云云，與調查筆錄所載供述內容並非一致，上訴人之選任辯護人乃請
求勘驗該證人之調查筆錄以明實情，經原審審判長諭知有無勘驗之必要﹁由本院審酌
﹂各等情，有原審九十三年六月十日上午之審判筆錄可稽︵見同上偵查卷第五十五頁
，原審更(二)卷第一○七、一二二頁︶，然原判決對於上訴人之原審選任辯護人上述所
為勘驗調查筆錄真實性之聲請，如何審酌並無查證之必要，理由內未併予說明，自欠
允洽，難昭折服。又第一審並未傳喚證人周麗珍，原審傳喚則未到庭︵見原審同上卷
第一○一頁刑事報到單︶，原判決理由之論斷，竟謂該證人於上開調查處所供與第一
審或原審所供不符，依刑事訴訟法第一百五十九條之二之規定，衡情於調查筆錄所供
應具特別可信情形，該供述係具證據能力云云，與卷內訴訟資料不符，亦有可議。以
上或為上訴意旨所指摘，或為本院得依職權調查之事項，應認原判決仍有撤銷發回更
審之原因。原判決關於不另諭知上訴人無罪部分，依檢察官起訴書之記載既與前開論
罪部分屬單純一罪關係，依審判不可分原則，應一併撤銷發回，附予說明。
據上論結，應依刑事訴訟法第三百九十七條、第四百零一條，判決如主文。
中　　　華　　　民　　　國　　九十三　　年　　　九　　　月　　 十六 　　日
                              最高法院刑事第十庭
                                  審判長法官  呂　潮　澤
                                        法官  吳　昆　仁
                                        法官  孫　增　同
                                        法官  魏　新　和
                                        法官  林　秀　夫
      右正本證明與原本無異
                                              書  記  官
中　　　華　　　民　　　國　　九十三　　年　　　九　　　月　　 二十 　　日
                                                                      Ｒ
